臺灣臺北地方法院民事裁定
                                   101年度家聲抗字第33號
抗　告　人
兼　相對人　甲ＯＯ

抗　告　人
兼　相對人　乙ＯＯ
相　對　人　丙ＯＯ

            丁ＯＯ

上　二　人
法定代理人　戊ＯＯ

上列當事人間聲請給付扶養費用等事件，抗告人對於中華民國10
1年6月19日本院100年度家訴字第321號裁定提起抗告，本院裁定
如下：
    主  文
抗告均駁回。
抗告程序費用由抗告人負擔。
    理  由
甲、程序方面
一、家事事件法施行前已繫屬尚未終結之家事事件，依其進行程
    度，由繫屬之法院依該法所定程序終結之，已依法定程序進
    行之行為，效力不受影響。又請求給付扶養費（包括對未成
    年子女保護教養費用）事件，於家事事件法施行後，為該法
    第3 條第5 項第8 款所定戊類家事非訟事件。中華民國101
    年1 月11日總統華總一義字第101000 03641號令制定公布；
    並自101 年6 月1 日施行之家事事件法第197 條第2 項、第
    3 條第5 項第8 款、第97條規定甚明。則本件請求給付扶養
    費等事件於100 年7 月7 日繫屬本院，於101 年6 月1 日尚
    未終結，故本件請求給付扶養費等事件自應適用家事事件法
    相關規定，先予敘明。
二、法院就前條第1 項至第3 項所定得合併請求、變更、追加或
    反請求之數宗事件，應合併審理、合併裁判。但有下列各款
    情形之一者，得分別審理、分別裁判：三、依事件性質，認
    有分別審理、分別裁判之必要。家事事件法第42條第1 項第
    3 款定有明文。抗告人兼相對人丁○○雖主張本件應予另案即
    本院101 年度家聲抗字第91號聲請改定未成年人監護人事件
    （下稱另案）合併審理云云，惟本件請求既為未成年子女扶
    養費，核其性質，本有獲適時審判之需求，相較另案為未成
    年子女權利義務行使負擔事件，須經社工訪視、程序監理人
    選任及提出報告等較長審理時間，如本件與另案合併審理，
    恐危及未成年子女之利益，揆諸前開規定，即得分別審理及
    裁判。從而，原審未將本件與另案合併審理，於法並無違誤
    ，丁○○此主張，不為本院所採。
乙、實體方面
一、丙○○及乙○○於原審聲請意旨略以：兩造於89年間結婚，婚姻
    關係存續中育有乙○○（91年07月21日生）、丙○○（96年06月
    30日生），嗣兩造於97年2 月22日協議離婚，約定由抗告人
    即相對人甲○○單獨行使乙○○、丙○○之親權。抗告人即相對人
    丁○○自離婚後未曾支付子女扶養費用，依行政院主計處所公
    布98年平均每人每年消費支出為新臺幣（下同）179,952 元
    ，除以12個月，每人每月平均支出為14,996元，應由甲○○與
    丁○○平均負擔，每人應負擔7,500 元，故丁○○應自100 年8 
    月起至乙○○、丙○○成年之日止，按月於每月6 日前給付乙○○
    、丙○○生活費各7,500 元。
二、甲○○於原審聲請意旨略以：相對人自97年2 月離婚後至100 
    年7 月間，未曾支付任何丙○○及乙○○之扶養費用，均由甲○○
    代墊，依行政院主計處所公布97至100 年平均每人每年消費
    支出為183,180 元（97年）、179,952 元（98年）、179,95
    2 元（99年）、179,952 元（100 年），合計為621,211 元
    ，丁○○應如數返還甲○○及自起訴狀送達翌日起至清償日止，
    按週年利率5%計算之利息等語。
三、抗告人即相對人甲○○陳述意旨略以：
㈠、兩造離婚時未就乙○○、丙○○之扶養費為約定，嗣因丁○○隱瞞
    再婚身份，試圖騙取乙○○、丙○○之監護權，並向甲○○請求給
    付扶養費，兩造子女遂請求丁○○給付扶養費，要求丁○○盡扶
    養義務。丁○○所陳以贍養費抵扶養費之說詞，為片面說詞，
    不足採信。
㈡、甲○○否認丁○○曾於離婚後借款予甲○○948,700 元，甲○○於原
    審亦說明兩造往來款項並非借款，原審竟認為甲○○不否認有
    向丁○○借款、還款等事實。丁○○於100 年8月29日在原審提
    出之書狀內容與其提出之附表3 金額不同，分明造假，原審
    裁定卻以此為證，並認定匯款等於借款等於支付生活開銷之
    扶養費，令人難以信服，蓋每月負擔扶養費應為固定金額，
    非不定期匯款。且甲○○每月有房屋出租租金收入約12,000元
    至24,000元，丁○○知之甚詳，丁○○卻謊稱甲○○無收入，由伊
    支付乙○○及丙○○生活開銷。
㈢、丁○○於離婚前在臺灣銀行太保分行97年2 月1 日及同年2月4 
    日提領現金106,900 元，當時兩造關係惡化，怎可能提交現
    款與甲○○。至於丁○○於離婚後所提領五十餘萬元，兩造各居
    南北，既無謀面，如何交付借款。然原審裁定卻仍以此為證
    ，認為丁○○主張伊於離婚後負擔家庭生活開銷等情為真，果
    若如此，甲○○於離婚前後所有現金提款，亦可計入扶養費認
    定範圍。
㈣、兩造財產未協議分配，抗告人曾要求兩造切割清楚，然相對
    人一再推拖，多次以甲○○不申報所得，由丁○○申報扶養親屬
    ，節稅的錢可負擔乙○○及丙○○保費，顯然預謀以此作為支付
    扶養費的證據。原審裁定未斟酌兩造剩餘財產之實際狀況，
    一昧認定離婚後丁○○仍提供甲○○家庭生活開銷，試問若丁○○
    有支付扶養費，為何兩造多次調解未果。況丁○○月收入不足
    50,000元，卻可支付逾100,000 元之家庭開銷等情倘若為真
    ，為何扶養費已降為15,000元，丁○○卻仍不願支付。再者，
    甲○○曾於98年7 月15日在大潤發內湖二店刷卡12,999元代丁○○購買液晶電視，並請廠商送貨至丁○○深坑住所，甲○○亦曾
    代丁○○繳納管理費，故丁○○所匯部份款項係償還甲○○之代墊
    款。
㈤、甲○○於臺灣銀行並無任何借款，且於第一銀行之貸款亦未超
    過房地公告現值，並繳息正常，丁○○表示甲○○負債超過資產
    實為不實。為此提起抗告，求為廢棄原裁定關於不當得利部
    分等語。
四、丁○○陳述意旨略以：
㈠、兩造簽訂離婚協議書時並未記載乙○○、丙○○之監護權歸屬，
    係至戶政事務所辦理登記時，甲○○臨時寫上去的。當時兩造
    約定乙○○、丙○○暫居臺南市○○區○○路000 ○0 號，由甲○○暫
    依當時現況繼續扶養，故丁○○未要求任何精神撫慰金或贍養
    費用，並表示以其贍養費抵乙○○、丙○○之扶養費支出，同時
    甲○○並答應每月至少2 次讓丁○○探視，且承諾要善盡扶養教
    導之責，丁○○才同意簽名於戶政登記書。上述約定及丁○○繳
    納乙○○、丙○○之健保費用，自97年2 月22日兩造離婚時運作
    迄今，甲○○卻因丁○○再婚，憤而違反承諾向丁○○請求自97年
    2 月22日迄今乙○○、丙○○之代墊扶養費，幸經原審明察丁○○
    確於離婚後曾借款予甲○○948,700 元，及支付乙○○、丙○○之
    健保費用52,000元、乙○○人身意外險119,655 元，而駁回甲○○返還代墊扶養費之請求。再者，兩造於97年2 月22日協議
    離婚，甲○○卻遲至100 年7 月7 日方提起給付扶養費請求，
    甲○○在此期間內財務狀況、經濟能力是否已有變動，否則若
    有必要丁○○支付扶養費，應於離婚後不久即為提起，方合乎
    常理。
㈡、甲○○於第一銀行貸款雖未超過房地公告現值，然甲○○不須申
    報年收入所得，名下財產全額借貸，又能每月支付足額貸款
    ，若非玩弄金錢遊戲高手，誰可為之。甲○○每月幾萬元房租
    收入，如何支付每月龐大貸款利息支出，甲○○是否隱含其他
    收入，不無疑問。兩造結婚時，甲○○即未工作賦閒在家，除
    了丁○○每月薪資所得（另含家母資助房屋貸款及頭期款部分
    ）實際用於家用及支付房貸外，乃至離婚後3年期間，仍繼
    續給付甲○○現金及匯款。然甲○○無視於此，仍向丁○○要求分
    配財產剩餘，顯見甲○○謀財有道，除不用申報所得，仍可從
    容支付利息，由此可見其現金收入管道暢通，這當然包括自
    丁○○處取得948,700 元用以支應部分（尚不包括乙○○、丙○○
    健保費用及乙○○之人身醫療意外險費用）。
㈢、離婚時兩造雖承諾由甲○○負擔扶養費，然丁○○就甲○○仍給予
    各方面資助，係為給予乙○○及丙○○良善照顧，甚至丁○○回復
    單身，僅為照顧乙○○及丙○○，卻連基本的探視都無法實現，
    甲○○卻未讓乙○○、丙○○知悉丁○○之付出。再婚乙事，丁○○至
    今仍未有機會親自向被甲○○誤導的乙○○及丙○○說明，致乙○○
    及丙○○現今仍不願認生母之狀況，且母女關係持續惡話中，
    甚且乙○○及丙○○在甲○○及其家人監護下，竟要狀告丁○○，甚
    不合理。
㈣、兩造於101年1月13日調解時，調解委員王愛珠誤解丁○○陳述
    ，而為「希望在探視順利下，願付扶養費用…」等記載，然
    事實上丁○○之意為既已付給甲○○超過百萬元，遠超過甲○○扶
    養費之請求金額，況於調解時已逾半年未得探視乙○○、丙○○
    ，在沒有探視權的前提下協調扶養費支付，顯不合情理。再
    者，丁○○念及甲○○離婚後對乙○○、丙○○之付出，丁○○才未極
    力撇清原由，甚至表示不打算向甲○○催討，但卻因此模糊扶
    養費真正意義，成為甲○○說詞。為此提起抗告，求為廢棄原
    裁定關於丁○○按月負擔乙○○、丙○○扶養費部分等語。
五、按父母對於未成年之子女，有保護及教養之權利義務；父母
    對於未成年子女之扶養義務，不因結婚經撤銷或離婚而受影
    響；扶養之程度，應按受扶養權利者之需要，與負扶養義務
    者之經濟能力及身分定之；負扶養義務者有數人，而其親等
    同一時，應各依其經濟能力分擔義務。民法第1084條第2 項
    、第1116條之2 、第1119條、第1115條第3 項分別定有明文
    。又父母對其未成年子女之扶養義務，係基於父母子女之身
    分而來，父母離婚所消滅者，乃婚姻關係，縱因離婚而使一
    方之親權處於一時之停止狀態，但對於父母子女間之直系血
    親關係毫無影響，均應依各自資力對子女負扶養義務。若均
    有扶養能力時，對於子女之扶養費用均應分擔。因此父、母
    仍應各依其經濟能力及身分，與未成年子女之需要，共同對
    未成年子女負保護教養之義務，不因父、母之一方之經濟能
    力足以使受扶養人獲得完全滿足之扶養，而解免他方之共同
    保護教養義務。
六、本院之判斷：
㈠、關於甲○○請求返還不當得利部分：
１、兩造於97年2 月22日離婚乙事，並於離婚協議書記載「長女
    乙○○及次女丙○○由父甲○○監護」等情，有離婚協議書乙紙在
    卷可考。又兩造於離婚後，於寒暑假，甲○○均有帶乙○○及丙○○至丁○○臺北住處等情，為甲○○於本院訊問時所自承，對照
    丁○○於本院訊問時指稱甲○○每年寒暑假均有帶小孩上來，提
    抗告後的暑假就沒有等語，可見兩造離婚後至甲○○提起本件
    請求前，近4 年期間，兩造關於教養未成年子女方式，係依
    此模式進行。再者，兩造於離婚後仍有匯款往來等情，為甲○○於原審訊問時自承：被告就說我缺錢他願意先匯款給我，
    她有匯款給我，我也曾經匯過款給她，因為她說要繳卡費房
    貸等語，並經丁○○於原審時提出其臺新銀行、郵局及合作金
    庫存摺交易明細為證，可見兩造於離婚後彼此仍互相分擔生
    活費用。按扶養費之給付，本是扶養方法之一種，則對於扶
    養方法，究採何種方式為之，或由扶養義務人給與一定金錢
    或生活資料予扶養權利人，或依其他之扶養方法為之，應由
    當事人協議定之，以切合實際上之需要，並維持親屬間之和
    諧。則兩造離婚後至甲○○提起本件請求前，既已近4 年之教
    養未成年子女模式如前所載，彼此尚且互通款項，就未成年
    子女教養方式均穩定實施，可見甲○○、丁○○、乙○○及丙○○間
    ，就扶養未成年子女方法，既已穩定行之有年，由此慣行應
    足推知父母子女間已就扶養方法有所同意，難認丁○○於甲○○
    主張請求返還代墊扶養費用之期間內，未盡其扶養義務。從
    而，甲○○主張丁○○應返還上開代墊扶養費用云云，即不足採
    。
２、甲○○雖以前詞提起抗告云云，惟：扶養費僅為扶養方法之一
    種，兩造離婚時縱未明示約定未成年子女扶養費分擔，然兩
    造及未成年子女間，就扶養未成年子女方法，既已實行及互
    動近4 年之久，難認兩造此期間內就扶養方法未有協議，，
    甲○○始以丁○○未盡其扶養義務云云，尚不可採。甲○○於原審
    訊問時既已自承「被告就說我缺錢她願意先匯款給我，她有
    匯款給我，我也曾經匯過款給她，因為她說要繳卡費、房貸
    」等語，顯見甲○○及丁○○間，互為經濟支持以維繫生活開銷
    ，至於兩造間借款筆數、金額明細為何，實與本件無關。又
    兩造離婚後，有無請求剩餘財產云云，甲○○亦未能釋明與本
    件代墊扶養費請求之關聯性，空言指責原審未斟酌兩造剩餘
    財產之實際狀況云云，亦失所據。
３、從而，甲○○以前詞主張原審裁定違法或不當云云，實難採信
    。
㈡、關於未成年子女扶養費部分：
１、原審審酌甲○○、丁○○財產及收入情形，認甲○○與丁○○應平均
    分擔乙○○、丙○○之扶養費為適當，並以行政院主計處所公布
    98年臺南縣平均每人每月平均支出為14,996元為計算基礎，
    認丁○○應負擔乙○○、丙○○之扶養費至伊等大學畢業為宜，因
    而認為丁○○應按月給付乙○○及丙○○每月扶養費7,500 元等情
    ，揆諸前開規定，難認有何違法或不當之處。
２、丁○○雖以前詞提起抗告云云，但是：丁○○主張以精神撫慰金
    或贍養費用抵乙○○、丙○○之扶養費支出云云，未舉證以實其
    說。又有無與未成年子女會面交往，與是否負擔扶養義務，
    實無關聯，自不得以不能與未成年子女會面交往為由，拒絕
    負擔扶養義務。再者，甲○○經濟狀況是否惡劣乙情，僅影響
    扶養費金額酌定，與應否負擔給付扶養費義務無關，丁○○自
    難憑此拒絕給付。此外，父母對於未成年子女，有保護及教
    養權利義務，即包括扶養在內，而父母離婚後，未成年子女
    養育費用，未成年子女當可以自己名義對任親權或未任親權
    之一方為扶養費請求，丁○○一再以其與甲○○間爭執情事，拒
    絕給付云云，實無可採。
３、從而，丁○○以前詞主張原審裁定違法或不當云云，實難採信
    。
七、綜上所述，丁○○及甲○○雖以前詞指摘原裁定不當，求予廢棄
    ，均無理由，皆應予駁回。
八、本件事證已臻明確，至於兩造其餘之攻擊或防禦方法與未經
    援用之證據，經本院斟酌後，認為均不足以影響本件之結果
    ，自無一一詳予論駁之必要，併此敘明。
九、據上論結，本件抗告均無理由，爰裁定如主文。
中　　華　　民　　國　 102　　年　　9 　　月　　4 　　日
                      家事法庭審判長法  官  蔡政哲

                                    法  官  賴武志

                                    法  官  藍家偉
以上為正本係照原本作成。
本裁定除以適用法規顯有錯誤為理由外，不得再抗告。
如提起再抗告，應於收受送達後10日內委任律師為代理人向本院
提出再抗告狀，同時表明再抗告理由。
中　　華　　民　　國　 102　　年　　9 　　月　　4 　　日
                                    書記官  蔡沛圻